【裁判字號】    95,上易,2029
【裁判日期】    951226
【裁判案由】    妨害自由
【裁判全文】
臺灣高等法院刑事判決                95年度上易字第2029號
上  訴  人
即  被  告  乙○○
上列上訴人因妨害自由案件，不服臺灣臺北地方法院94年度易字
第2097號，中華民國95年9月1日第一審判決（起訴案號：臺灣臺
北地方法院檢察署94年度偵字第 15758號），提起上訴，本院判
決如下：
    主  文
上訴駁回。
    事實及理由
一、本案經本院審理結果，認第一審以上訴人即被告乙○○犯刑
    法第304條第1項之強制罪及同法第 305條之恐嚇罪。被告與
    真實姓名、年籍不詳之成年男子間，就94年8月8日犯行部分
    有犯意聯絡及行為分擔，為共同正犯。而被告於93年10月26
    日、94年 7月12日及94年8月8日分別以一行為對丁○○與甲
    ○○、丁○○與丙○○、郭勛經與陳碧雲為強制及恐嚇行為
    ，為想像競合犯，應依刑法第55條前段規定，各以一強制、
    恐嚇罪處斷。又被告先後多次為強制及恐嚇之犯行，時間緊
    接，方法相同，觸犯構成要件相同之罪名，顯均係基於概括
    犯意為之，為連續犯，應依修正前刑法第五十六條規定論以
    一罪，並依法加重其刑。另被告所犯強制罪及恐嚇罪間，有
    方法目的之牽連關係，應依修正前刑法第55條前段之規定，
    從一重之連續強制罪處斷。而審酌：(1)被告係國小畢業之學
    歷，智識程度非高，才不知以正常法律程序催討債務；(2)被
    告係因被害人丁○○、郭勛經等人積欠債務長期未清償，始
    在為錢所困之情況下，為本件犯行之犯罪動機與目的；(3)被
    告以恐嚇及脅迫之行為，多次侵擾被害人正常之生活，並株
    連被害人家屬及朋友之犯罪手段與危害程度；(4)被告於警詢
    、偵訊及原審審理時雖未能坦承犯行，係因智識程度非高，
    自認討債有理，始為辯解之犯後態度等一切情狀，量處被告
    有期徒刑 5月，並諭知易科罰金以銀元300元折算1日之折算
    標準。復說明扣案如原判決附表所示之物，係因被告犯罪所
    得之物且為被告所有，應依修正前刑法第38條第1項第3款之
    規定沒收。至未扣案而受款人為乙○○、發票人為丁○○及
    丙○○、發票日期為94年7月12日、發票金額為100萬元之本
    票 1張，亦係被告因犯罪所得之物，惟既未扣案且非違禁物
    ，為免執行之困難，爰不予宣告沒收，認事用法及量刑均無
    不當，應予維持，並引用第一審判決書記載之事實、證據及
    理由（如附件）。
二、被告上訴意旨略以：伊並未為恐嚇及脅迫之行為，切結書是
    他們自願簽的，並請傳喚證人郭勛經、丙○○為證，惟查，
    證人郭勛經已遷出國外；另證人丙○○目前遷移不明，此分
    別有法務部戶役政連結作業系統及個人基本資料查詢結果各
    1 份附卷可稽，是已無從傳喚其到庭。又證人饒陳碧雲於原
    審已證稱被告有恐嚇及說一些難聽的話等語明確（見原審卷
    第54、55頁），被告另請求勘驗該原審審判期日錄音帶，亦
    核無必要。是原審依據上開證人之證詞，及扣案如原判決附
    表所示之物，認被告強制、恐嚇之犯行明確，經核並無違誤
    ，被告上訴意旨空言否認，為無理由，應予駁回。
三、據上論斷，應依刑事訴訟法第373條、第368條，判決如主文
    。
本案經檢察官王壬貴到庭執行職務。
中    華    民    國    95    年    12    月    26    日
                  刑事第一庭審判長法  官  蔡  長  溪
                                  法  官  林  俊  益
                                  法  官  陳  春  秋
以上正本證明與原本無異。
不得上訴。
                                  書記官  李  家  敏
中    華    民    國    95    年    12    月    27    日
附錄：本案論罪科刑法條全文
中華民國刑法第304條（強制罪）
以強暴、脅迫使人行無義務之事或妨害人行使權利者，處三年以
下有期徒刑、拘役或三百元以下罰金。
前項之未遂犯罰之。
中華民國刑法第305條（恐嚇危害安全罪）
以加害生命、身體、自由、名譽、財產之事，恐嚇他人致生危害
於安全者，處二年以下有期徒刑、拘役或三百元以下罰金。


司法院資訊處製作；財團法人民間司法改革基金會備份。
